【裁判字號】    99,上易,2268
【裁判日期】    991028
【裁判案由】    竊盜
【裁判全文】
臺灣高等法院刑事判決                99年度上易字第2268號
上  訴  人
即  被  告  乙○○
上  訴  人
即  被  告  甲○○
上列上訴人等即被告等因竊盜案件，不服臺灣板橋地方法院99年
度易字第1523號，中華民國99年6月30日第一審判決（起訴案號
：臺灣板橋地方法院檢察署99年度偵字第10892號），提起上訴
，本院判決如下：
    主  文
上訴駁回。
    事  實
一、乙○○於民國92年間，曾因偽造文書案件，經本院判處有期
    徒刑8月確定；又因公共危險案件，經本院判處有期徒刑9月
    確定，上開二罪刑嗣中華民國九十六年罪犯減刑條例各減刑
    為有期徒刑4月、4月15日，並定應執行有期徒刑7月15日確
    定，於96年7月16日執行完畢；詎乙○○仍不知悛悔，與甲
    ○○分別為下列犯行：
（一）乙○○意圖為自己不法之所有，於98年6月中旬某日下午
      5時許，前往賴淑惠位於臺北縣汐止市○○○路119巷11號
      4樓住處，並攜帶自備客觀上足對人生命、身體造成危險
      ，可供兇器使用之Ｔ字型扳手1支，以破壞鐵門門鎖（該
      鎖係附於門上之鎖，門鎖構成門之一部分），而侵入屋內
      之方式（無故侵入住宅部分，未據告訴），竊取賴淑惠所
      有之金飾2件、行動電話2支（約值新臺幣（下同）30,000
      元）及現金2,000元等物得手，旋即離去；
（二）乙○○另與甲○○基於意圖為自己不法所有之犯意聯絡，
      於99年4月5日下午2時許，由乙○○攜帶所有客觀上足以
      危害人之生命、身體安全，可供兇器使用之萬能板手1支
      、開鎖工具15支，以及鏡子1個等工具，前往李秀娟位於
      臺北縣新莊市○○路69巷51號3樓住處，推由甲○○負責
      把風，乙○○持客觀上足供兇器使用之萬能扳手及開鎖工
      具毀損上址處所之大門門鎖（該鎖係附於門上之鎖，門鎖
      構成門之一部分），而侵入屋內之方式（無故侵入住宅部
      分，未據告訴），竊取李秀娟所有之MP3隨身聽1臺、手套
      一付及現金16,690元等物得手；嗣乙○○與甲○○正欲離
      開李秀娟上址住處而步行在該公寓樓梯間之際，適為巡守
      人員發覺並報警處理，而為警當場逮捕，始悉上情，並扣
      得乙○○所有之萬能扳手1支、開鎖工具15支、鏡子1個、
      迷你電話一具等物。乙○○並於偵查機關尚未發覺犯罪前
      ，主動坦承上開（一）之竊盜犯行而自首並接受裁判。
二、案經李秀娟訴由臺北縣政府警察局新莊分局移送臺灣板橋地
    方法院檢察署檢察官偵查起訴。
    理  由
一、上述事實，業據被告乙○○、甲○○於警詢、檢察官偵查、
    原審、本院審理中均坦承不諱，核與告訴人即被害人李秀娟
    、被害人賴淑惠於警詢中指述之情節相符，並有卷附臺北縣
    政府警察局新莊分局福營派出所扣押物品目錄表、贓物認領
    保管單各1紙、現場照片16幀、監視影像畫面照片1幀、遭竊
    物品照片4幀及行竊工具照片2幀足稽，被告之自白與事實相
    符，本件事證已臻明確，犯行堪以認定，應依法論科。
二、按刑法第321條第1項第2款所謂「門扇」係指門戶、窗扇等
    阻隔出入之設備而言，又所謂毀越門扇，其「越」指逾越而
    言，如係從門走入或開鎖啟門入室，均不得謂為逾越門扇。
    另毀壞「門鎖」行竊，如係附加於門上之鎖（掛鎖），其鎖
    固屬安全設備；如係鑲在鐵門上之鎖（如司畢靈鎖），即構
    成門之一部，加以毀壞，則應認係毀壞門扇，此有最高法院
    73年度台上字第3398號、74年度台上字第243號、77年度台
    上字第1130號、85年度台上字第5433號判決足供參照。次按
    兇器之種類並無限制，凡客觀上足對人之生命、身體、安全
    構成威脅，具有危險性之兇器均屬之，且只須行竊時攜帶此
    種具有危險性之兇器為已足，並不以攜帶之初有行兇之意圖
    為必要。末按事前同謀，事後分贓，並於實施犯罪之際，擔
    任在外把風，顯係以自己犯罪之意思而參與犯罪，即應認為
    共同正犯，又如係為自己犯罪之意思而參與，則雖僅擔任把
    風而未實行劫取財物，仍應依共同正犯論科，此有司法院院
    字第2030號解釋、最高法院24年上字第2868號判例足供參照
    。查被告乙○○於事實（一）行竊時所使用之Ｔ字型扳手1
    支，係鐵製材質，並有被告當庭繪製之草圖一份附卷可稽，
    且依被害人指訴，上址住處鐵門門鎖確實已遭人破壞而侵入
    ，若非使用器械破壞，應無從毀壞鐵門門鎖，是被告乙○○
    所供述其係使用Ｔ字型扳手破壞鐵門門鎖一節，應堪採信，
    而該器具既屬鐵製材質，又能持之破壞鐵門門鎖，足見其質
    地堅硬，客觀上應足以對於人之身體、生命安全構成威脅而
    具有危險性，故上開未扣案之Ｔ字型扳手1支自屬兇器無訛
    ；又被告乙○○、甲○○於事實（二）行竊時所扣案之萬能
    扳手1支、開鎖工具15支，均係鋼鐵製品，質地堅硬沈重，
    其形狀、長度分別如本院勘驗筆錄所示，客觀上均足對人之
    生命、身體構成威脅，且有行兇之可能性及危險性，此有原
    審勘驗筆錄附卷可考，應屬刑法第321條第1項第3款所指之
    「兇器」。被告攜帶上揭兇器，毀壞大門內鑲之門鎖（見上
    開卷附現場採證照片），侵入住宅竊盜。核被告乙○○就事
    實（一）所為，係犯刑法第321條第1項第2款、第3款之攜帶
    兇器毀壞門扇竊盜罪；被告乙○○、甲○○事實（二）所為
    ，亦係犯刑法第321條第1項第2款、第3款之攜帶兇器毀壞門
    扇竊盜罪。被告乙○○、甲○○，就上揭事實（二）竊盜犯
    行，有犯意聯絡，甲○○並有在外把風、接應之行為，依首
    揭判例見解，自係竊盜之共同正犯。被告乙○○所犯事實（
    一）、（二）之竊盜罪，犯意各別，行為互殊，應予分論併
    罰。被告乙○○於上開事實（一）竊盜犯行後，在未被有偵
    查犯罪職權之公務員發覺前，主動向臺北縣政府警察局新莊
    分局員警自首犯罪，並接受裁判，此有臺北縣政府警察局新
    莊分局調查筆錄附卷可稽，應依刑法第62條前段減輕其刑。
    又被告乙○○前有如事實欄所載罪刑執行紀錄，有卷附本院
    被告前案紀錄表一份可按，其受有期徒刑之執行完畢後，5
    年以內再故意犯本件有期徒刑以上之罪，為累犯，應依法加
    重其刑，並先加後減之。至檢察官認被告甲○○乃受有期徒
    刑執行完畢後5年內，故意再犯本件有期徒刑以上之罪，為
    累犯，應依刑法第47條第1項加重其刑；然查被告甲○○故
    意犯本件事實（二）之時間為99年4月5日下午2時許，顯非
    其前於91年間，因竊盜案件，經原審判處有期徒刑4月確定
    ；又因施用毒品案件，經臺灣臺北地方法院判處有期徒刑8
    月確定；上開二罪刑定應執行有期徒刑10月確定；另因竊盜
    案件，經臺灣臺北地方法院判處有期徒刑6月確定；再因施
    用毒品案件，經臺灣臺北地方法院判處有期徒刑8月確定；
    上開二罪刑經定應執行有期徒刑1年確定；前開四罪並接續
    執行，於94年2月15日縮短刑期執行完畢後5年內所犯，是以
    檢察官認被告甲○○應論以累犯，容有誤會，附此敘明。
三、原審以被告等本案事證明確，因之適用刑法第28條、第321
    條第1項第2款、第3款、第47條第1項、第62條前段、第51條
    第5款、第38條第1項第2款等規定，並審酌被告等均有多次
    毒品、竊盜前科，此有上開本院被告等前案紀錄表可參，素
    行不良，渠等正值壯年，好逸惡勞，不思以正途賺取金錢，
    為竊盜犯行，危害社會治安，惟其犯後，已坦承犯行，非無
    悔意，兼衡其犯罪目的、手段、所竊取財物之價值並已發還
    被害人等一切犯罪情狀，分別量處被告乙○○有期徒刑7月
    、10月，被告甲○○有期徒刑7月，並就被告乙○○部分，
    定其應執行刑為有期徒刑1年4月；並說明扣案之萬能板手1
    支、開鎖工具15支，鏡子1個，均係被告乙○○所有供被告
    犯罪所用之物，業據其供承在卷，應依刑法第38條第1項第
    2款之規定沒收；另未扣案之Ｔ字型扳手1支係供被告乙○○
    犯罪所用之物，業經本院認定如上，雖未扣案，無證據已經
    滅失，故亦應依上開刑法第38條第1項第2款之規定沒收之。
    至於扣案迷你電話一具，或為被告否認供竊盜犯行所用，或
    查無證據可資證明用於本案竊盜犯行，爰不為沒收之諭知。
    核其認事、用法，均無違誤，量刑亦稱妥適。被告等上訴意
    旨，徒以其等業與被害人李秀娟之夫陳溪成達成和解，並提
    出和解書一紙欲供為證，求予輕判云云；惟查，據被告甲○
    ○於本院審理中所稱其所提出於陳溪成之賠償條件係3000元
    紅包及禮盒各一只，不僅為陳溪成所拒收，且本院審酌本件
    被告等所加諸告訴人李秀娟或其夫陳溪成之損害，與其謂係
    財產上之侵害，不寧謂係居住安全心理上之傷害，該等傷害
    要非被告等以區區3000元紅包及禮盒所能彌補於萬一，況被
    告乙○○就被害人賴淑惠部分均未有若何損害賠償之意思表
    示，其等以上述上訴意旨，指摘原判決不當，求予輕判，為
    無理由，均應予駁回。
據上論斷，應依刑事訴訟法第368條，判決如主文。
本案經檢察官羅建勛到庭執行職務。
中    華    民    國    99    年    10    月    28    日
                  刑事第二十庭審判長法  官  楊貴雄
                                    法  官  周明鴻
                                    法  官  林銓正
以上正本證明與原本無異。
不得上訴。
                                    書記官  張淨卿
中    華    民    國    99    年    11    月    2     日
附錄：本案論罪科刑法條全文
中華民國刑法第321條
（加重竊盜罪）
犯竊盜罪而有左列情形之一者，處 6 月以上、 5 年以下有期徒
刑：
一、於夜間侵入住宅或有人居住之建築物、船艦或隱匿其內而犯
    之者。
二、毀越門扇、牆垣或其他安全設備而犯之者。
三、攜帶兇器而犯之者。
四、結夥三人以上而犯之者。
五、乘火災、水災或其他災害之際而犯之者。
六、在車站或埠頭而犯之者。
前項之未遂犯罰之。

司法院資訊處製作；財團法人民間司法改革基金會備份。
